臺灣高等法院高雄分院刑事判決　　　　　　　　　　九十一年度上易字第八六四號
　　上　訴　人　台灣高雄地方法院檢察署檢察官
　　被　　　告　甲○○
　　被　　　告　丙○○
右上訴人因被告等恐嚇取財案件，不服台灣高雄地方法院八十九年度易字第五一九七
號中華民國九十一年四月十七日第一審判決（起訴案號：台灣高雄地方法院檢察署八
十九年度偵字第一五五七一號），提起上訴，本院判決如左：
      主    文
原判決關於甲○○部分撤銷。
甲○○共同意圖為自己不法之所有，以恐嚇使人將本人之物交付未遂，累犯，處有期
徒刑陸月，如易科罰金，以佰元折算壹日。
其他上訴駁回。
      事    實
一、甲○○曾於民國（下同）八十八年間因違反毒品危害防制條例案件，經原審法院
    判處有期徒八月，本院於八十八年六月二十二日以八十八年度上易字第一０五三
    號判決上訴駁回確定，於八十九年五月二十六日執行完畢，仍不知悔改；復以其
    上開違反毒品危害防制條例案件之所以為警查獲，係因乙○○報警所致，乃於八
    十九年七月八日十四時許，夥同薛光明（已由國防部地方軍事法院判處罪刑確定
    ）及另一不詳姓名之綽號「阿宏」成年男子共三人，共同基於意圖為自己不法所
    有之犯意，由薛光明駕駛其父親所有之車牌ＹＩ—九八七一號紅色自小客車，搭
    載甲○○及該綽號「阿宏」成年男子，至高雄市小港區○○○路五五之三號乙○○之輪胎店，將乙○○叫出並將之載往高雄市小港區鳳鼻頭山區某處，車行途中
    ，由甲○○向乙○○恐嚇稱：我已不爽了，且已在山上挖好洞，如果不拿出新台
    幣（下同）四萬五千元出來，要將你活埋等語，致使乙○○心生畏懼而同意付款
    ，甲○○等始將乙○○載回上開輪胎店內，乙○○旋即報警；嗣於八十九年七月
    十一日中午十二時三十分許，由不知情之丙○○駕駛上開車牌ＹＩ—九八七一號
    自小客車搭載薛光明、甲○○及不知情之秦小平（業經本院另案判決無罪確定）
    等四人，前往高雄市○○區○○路與沿海一路交岔口附近之安泰醫院前，由薛光
    明下車欲向乙○○取款時，尚未得手之際，旋即為埋伏之警員當場查獲，並在該
    自小客車後座上扣得甲○○所有之開山刀一把。
二、案經乙○○訴由高雄市政府警察局小港分局移送台灣高雄地方法院檢察署檢察官
    偵查起訴。
      理    由
壹、被告甲○○部分（即撤銷改判部分）：
  一、訊據被告甲○○矢口否認有恐嚇取財未遂之犯行，辯稱：因乙○○與我友人林
    振家間有四萬五千元之債務糾紛久未解決，我基於朋友立場，代林振家出面向乙○○索討，並於八十九年七月八日十四時許，偕同薛光明與綽號「阿宏」之不詳
    姓名友人共同駕車前往乙○○住處，邀乙○○上車沿路商談，嗣車行至高雄市小
    港區鳳鼻頭某處，因乙○○否認有何積欠債款未還之情事，「阿宏」心生不耐，
    而向乙○○稱已經挖好洞準備活埋乙○○，惟經我當場制止，我並未恐嚇乙○○
    ，我只是好意幫朋友出面解決糾紛而已云云。
  二、經查：
    (一)、被告甲○○如何於八十九年七月八日十四時許，與薛光明及綽號「阿宏」成
        年男子至告訴人乙○○前開之輪胎店，將告訴人乙○○叫出並將之載往高雄
        市小港區鳳鼻頭山區某處商議等情，已據被告甲○○在警訊時供明在卷（見
        警訊影印卷第六頁背面）。告訴人乙○○在警訊時指稱：「於八十九年七月
        八日十四時許左右，在高雄市小港區○○○路五五之三號，被甲○○恐嚇取
        財，因他二年前因毒品案被高松派出所人員查獲，這次被關回來，說是我報
        警而害他被關，須拿四萬五千元和解，不然要將我活埋」、「七月八日十四
        時左右甲○○帶二名兄弟，叫我上車，然後將車子駛往小港區鳳鼻頭山區，
        向我恐嚇說『已經挖好洞，準備活埋你』，經我與甲○○商討說明十一日九
        時與他聯絡，要給他四萬五千元，所以他才載我回家」、「是他被抓說是我
        報警抓他，所以恐嚇我交付錢財」各等語（見警卷影印卷第四頁正面、背面
        ），其於檢察官偵查中指稱：「七月八日他（指被告甲○○）開車來，叫我
        上車，我坐後座，車內尚有另二名男子（指薛光明及「宏仔」），他叫我關
        上車門，就把車開走，在車上講他人不爽了，並講在山上挖好洞了，要把我
        活埋，他要我拿四萬五千元出來講，後來約定七月十一日要來拿錢，我就報
        警」等語（見偵查卷第三十二頁背面）。而被告甲○○確實有於八十八年間
        因違反毒品危害防制條例案件，經原審法院判處有期徒刑八月在案，亦有臺
        灣高雄地方法院檢察署刑案資料查註紀錄表及臺灣高等法院被告全國前案紀
        錄表各乙份在卷可憑，參酌被告甲○○如僅為其友人林振家催討款項，自可
        在告訴人乙○○前開所經營之輪胎店商議，衡之常情，殊無邀告訴人乙○○
        上車往地處偏僻之小港區鳳鼻頭山區某處商議之理。準此，告訴人乙○○上
        開在警訊、檢察官偵查中之指述與事實相符，應可採信；從而被告甲○○前
        開恐嚇取財未遂之犯行，已堪認定。
    (二)、就被告甲○○為何向告訴人乙○○索取四萬五千元乙節，被告甲○○在警訊
        時係辯稱：乙○○與我朋友「阿嘉」以前合夥做生意，而乙○○因股份關係
        欠「阿嘉」四萬五千元，我知道此事後，自己就向乙○○要這筆錢等語（見
        警卷第六頁背面），其於檢察官偵查中則辯稱：「（你恐嚇他要交出四萬五
        千元，否則要對他不利？）沒有，那是做生意賠的，他應該還我的」等語（
        見偵查卷第二十二頁背面），於原審審理中辯稱：因乙○○與我友人林振家
        間有四萬五千元之債務糾紛久未解決，我基於朋友立場，代林振家出面向乙○○索討等語，被告甲○○上開供述前後顯不相一致；況告訴人乙○○於本
        院審理中亦否認有積欠林振家之款項，足見被告甲○○向告訴人乙○○索討
        四萬五千元係基於為自己不法所有之意圖，已甚明確。
    (三)、另證人林振家在原審審理中雖到庭證稱：我與告訴人因拖車插股的金錢糾紛
        ，我有告訴甲○○，甲○○說碰到告訴人時，會跟他說這樣等語（見原審卷
        第七十一頁），證人林振家並未要求被告甲○○代其向告訴人乙○○催討任
        何款項，故證人林振家上開之證言，尚難採為被告甲○○有利之證據。至於
        告訴人乙○○在原審及本院審理中附合被告甲○○之辯解而到庭證稱：是甲○○的朋友「阿宏」向我說錢沒有還的話，要活埋我，甲○○有叫他朋友不
        要這樣講云云（見原審卷第七十頁），核與其前開在警訊、檢察官偵查中之
        指訴情節不符，應屬事後迴護被告甲○○之詞，尚難採信。另告訴人乙○○
        事後雖於八十九年八月九日與被告甲○○簽立和解書，澄清恐嚇告訴人之詞
        係綽號「阿宏」男子個人所為乙節，亦屬事後告訴人乙○○應被告甲○○之
        要求而簽立，亦難執為被告甲○○有利之證據。
      綜上所述，被告甲○○前開所辯，係卸責之詞，不足採信，其右揭犯行堪以認
      定。
  三、核被告甲○○所為，係犯刑法第三百四十六條第三項、第一項之恐嚇取財未遂
      罪。被告甲○○與薛光明及另一不詳姓名之綽號「阿宏」成年男子等三人彼此
      間，就前開恐嚇取財未遂犯行，有犯意之聯絡及行為之分擔，俱為共同正犯。
      被告甲○○於八十九年七月八日對告訴人實施恐嚇後，再於八十九年七月十一
      日前往與告訴人約定地點取財，其先後行為係為達成一個恐嚇取財之目的，為
      接續犯，屬單純一罪。被告甲○○已著手於犯罪行為之實施，而於向告訴人乙○○取款時為警當場查獲而未得財，為未遂犯，依刑法第二十六條前段減輕其
      刑。被告甲○○曾於八十八年間因違反毒品危害防制條例案件，經原審判處有
      期徒八月，本院於八十八年六月二十二日以八十八年度上易字第一０五三號判
      決上訴駁回確定，於八十九年五月二十六日執行完畢之事實，不但經被告甲○○供明在卷，並有臺灣高雄地方法院檢察署刑案資料查註紀錄表及臺灣高等法
      院被告全國前案紀錄表各乙份在卷可按，其前受有期徒刑之執行完畢五年以內
      再犯有期徒刑以上之本罪，為累犯，應依刑法第四十七條之規定加重其刑，並
      依刑法第七十一條第一項規定先加重後減輕之。
  四、原審未加詳求，遽認以不能證明被告甲○○犯罪，而為無罪之諭知，尚有未洽
      ，檢察官上訴意旨，執此指摘原判決此部分不當，應認為有理由，自應由本院
      將原判決此部分撤銷改判。審酌被告甲○○有贓物、賭博、違反毒品危害防制
      條例等前科紀錄，有台灣高雄地方法院檢察署刑案資料查註紀錄表及台灣高等
      法院被告全國前案紀錄表附卷可憑，足認其平日素行不佳，其不思循合法正當
      途徑獲得財物，竟藉詞恐嚇被害人交付財物，使被害人身心受創等一切情狀，
      爰量處被告甲○○有期徒刑六月，並諭知易科罰金之折算標準。至於扣案之開
      山刀一把，被告甲○○供稱：該把刀事發前數日置於薛光明所駕駛之上開自用
      小客車上，供掃墓時除草之用，因一時忘記未予取出，並未用以恐嚇告訴人等
      語，核與薛光明所述情節相符，且告訴人乙○○亦於原審審理中陳稱其對於車
      上置有開山刀一事並不知情等語無誤，故無證據足以證明該扣案之開山刀係供
      被告甲○○等實施恐嚇取財犯罪所用之物，故不另諭知沒收，附此敘明。
貳、被告丙○○無罪部分（即上訴駁回部分）：
  一、公訴意旨另略以：甲○○夥同薛光明及另一不詳姓名之成年男子等三人，在事
      實欄所載時間，由薛光明駕駛車牌號碼ＹＩ—九八七一號紅色自小客車，搭載
      甲○○及該不詳姓名男子，至高雄市小港區○○○路五五之三號乙○○之輪胎
      店，將乙○○載至高雄市小港區鳳鼻頭山區某處，由甲○○向乙○○恐嚇稱：
      伊已不爽了，伊已在山上挖好坑洞，要其拿出四萬五千元，否則要將其活埋等
      語，致使乙○○心生畏懼而同意付款，嗣於八十九年七月十一日中午十二時三
      十分許，薛光明駕駛上開自小客車搭載甲○○及具有恐嚇取財犯意聯絡之丙○○、秦小平等四人，依約至高雄市○○區○○路與沿海一路交岔口附之安泰醫
      院前，欲向乙○○取款時，為警查獲，並在該自小客車上扣得開山刀乙把，而
      未能得逞，因認被告丙○○亦涉有刑法第三百四十六條第三項、第一項之恐嚇
      取財未遂罪嫌。
  二、本件公訴人認被告丙○○涉有右揭恐嚇取財未遂之罪嫌，係以告訴人乙○○之
      指訴、證人彭耀德（即查獲警員）之證供，暨有開山刀一把扣案可稽，為其論
      據。
  三、訊據被告丙○○堅決否認有恐嚇取財未遂之犯行，辯稱：我於八十九年七月十
      日下午四時到甲○○家中作客，當晚住在他家，隔天要回屏東，看見甲○○偕
      同秦小平、薛光明欲前往高雄市區購物，我要求搭便車至高雄車站；原先車子
      是薛光明開來的，因我有駕照，乃替薛光明開車，於行經安泰醫院時，因甲○○突然表示與人有約，我乃將車停放於安泰醫院前，停沒多久，警察就來了；
      我對甲○○與乙○○間之糾紛並不知情，更未與甲○○有何共同恐嚇取財之行
      為等語。
  四、按犯罪事實應依證據認定之，無證據不得推定其犯罪事實，刑事訴訟法第一百
      五十四條定有明文。所謂認定犯罪事實之證據，係指足以認定被告確有犯罪行
      為之積極證據而言。如未能發現相當之證據，或證據不足以證明，自不能以推
      測或擬制之方法，以為裁判基礎。又共犯之成立，除共同實施犯罪行為者外，
      其就他人之行為負共犯之責者，以有意思聯絡為要件，若事前並未合謀，實施
      犯罪行為之際，又係出於行為者獨立之意思，即不負共犯之責，此有最高法院
      十九年上字第六九四號、二十九年上字第三一０五號、四十年台上字第八六號
      判例可資參照。經查：
    (一)、被告丙○○自警訊迄本院審理中自始至終均堅詞否認有公訴人所指之恐嚇取
        財未遂犯行，被告丙○○在檢察官偵查中供稱：「（當天是你開車到安泰醫
        院？）是的，同車有秦小平、薛光明，本來是薛光明開車，中途換我開，甲○○告訴我說，他有約朋友要講話，叫我等一下，甲○○未告訴我要辦何事
        ，我也沒問他」等語。告訴人乙○○於警訊中雖指稱：他（指甲○○）在七
        月八日十四時左右，帶二名兄弟，叫我上車，然後後將車子開往小港區鳳鼻
        頭山區，向我恐嚇說已經挖好洞準備活埋我，經我與甲○○商討說明（十一
        ）日九時與他連絡要給他四萬五千元所以他才載我回家。我昨天向警方報案
        ，甲○○與我今日要連絡約定取款，八十九年七月十一日十二時三十分，在
        高雄市小港區○○○路與漢民路口安泰醫院前，所以我通知警方，當場查獲
        甲○○、秦小平、丙○○、薛光明等四人，他們駕駛乙部紅色自小客車，當
        時我先遇到薛光明，我拿一萬元要給他，結果薛光明說一萬元不夠，於是他
        帶我到紅色轎車旁，要我親自向甲○○解釋，當時甲○○在車後座叫我上車
        ，不要怕，但我說上次被你們帶到山上恐嚇，所以這次我不會再上車，另駕
        車司機丙○○下車也叫我上車，駕駛座旁坐甲○○之妻子秦小平，薛光明站
        我旁邊，要強押我上車時，警方立即將他們逮捕等語（見警卷第五頁背面起
        ）。於本院審理中指稱：只看過丙○○一次，丙○○有下車，僅在車旁，他
        沒有跟我講話等語（見本院九十一年七月十六日審理筆錄），就被告丙○○
        有無下車命告訴人乙○○上車乙節，告訴人乙○○先後指訴即前後不一，其
        關於被告丙○○部分之指訴即有瑕疵，故其上開指訴自難採為被告丙○○犯
        罪之證據；況依告訴人乙○○上開指訴內容觀之，被告丙○○並未曾對告訴
        人乙○○施以恫嚇並索取不法財物之行為，此部分應可認定。
    (二)、又被告丙○○與告訴人乙○○彼此間互不相識，此經被告丙○○及告訴人乙○○分別供述無訛。同案被告甲○○在警訊時亦供稱：「（薛光明、丙○○
        及你太太秦小平是否知道你要向乙○○拿錢？）薛光明知道此事，而丙○○
        及我太太是要到市場買東西，他們不知道要向乙○○拿錢這件事情」等語（
        見警卷第六頁背面），於檢察官偵查中供稱：「（秦小平知道要去做何事？
        ）她不知道，薛光明知道我要去拿錢，丙○○要回潮州，搭我們便車」、「
        （丙○○知否你要去拿錢？）不知道，他要回屏東，順便搭便車」等語（見
        偵查卷第三十七頁背面、第四十四頁背面），其於原審審理中亦供稱：「八
        十九年七月十一日上午，因薛光明要載其與秦小平外出，遂順便載丙○○回
        屏東，出門之後才接到告訴人的電話」、「丙○○確實不知道當天的情形」
        、「我們從紅毛港要去市區，必須經過安泰醫院，我是車子要到達醫院前才
        接到告訴人的電話，我就叫丙○○把車子在安泰醫院處停一下，當時丙○○
        並不知道這件事情」各等語（見原審卷第六十九頁、八十二頁、九十八頁）
        。另薛光明在檢察官偵查中亦供稱：「當天我開車去找他（指甲○○），在
        上午十時去找他聊天，聊完天，他稱有事要我帶他去，其他二人（指被告丙○○及秦小平）也在甲○○處上車，該二人稱要去買東西」等語（見偵查卷
        第八十二頁），依同案被告甲○○及薛光明上開所述，被告丙○○就甲○○
        與薛光明向告訴人乙○○索取款項四萬五千元過程乙節，顯然不知情。
    (三)、證人彭耀德（即查獲警員）在檢察官偵查中雖證稱：當時是丙○○開車，乙○○在車旁，甲○○在車內，我們看司機下車，馬上上去圍捕等語（見偵查
        卷第三十三頁），惟薛光明在檢察官偵查明確供稱：「僅我一人下車叫乙○○過來，是甲○○叫我過去的，乙○○當時有將錢拿給我看，並稱他錢未帶
        齊，要我轉告甲○○，我要他自己過去講，一過去警察就來了」等語（見偵
        查卷第八十二頁），而被告丙○○亦始終否認於警查獲前有下車之情事，縱
        認證人彭耀德上開之證詞為可採，亦難因被告丙○○於警查獲前有下車之情
        事，即據以認定被告丙○○有與同案被告甲○○有共同向告訴人乙○○恐嚇
        取財之犯意聯絡及行為分擔，故證人彭耀德上開之證詞亦難採為認定被告丙○○犯罪之證據。
    (四)、至於扣案之開山刀一把為同案被告甲○○所有，已據同案被告甲○○供明在
        卷，同案被告甲○○始終供稱：該把刀事發前數日置於薛光明所駕駛之上開
        自用小客車上，供掃墓時除草之用，因一時忘記未予取出，並未用以恐嚇告
訴人等語，核與薛光明所述情節相符，且告訴人乙○○亦於原審審理中陳稱
        其對於車上置有開山刀一事並不知情等語無誤（已如前述），故該扣案之開
        山刀並非係供同案被告甲○○等供恐嚇取財犯罪所用，則該扣案之開山刀亦
        難採為被告丙○○犯罪之證據。
      綜上所述，被告丙○○前開所辯，尚屬可採；公訴人所持之論據均無法採為認
      定被告丙○○犯罪之證據。此外，本院又查無其他積極證據足認被告丙○○與
      甲○○等人間有何恐嚇取財有共同之犯意聯絡，依前最高法院之判例意旨所揭
      示，自難責令被告丙○○應就同案被告甲○○、薛光明之恐嚇取財未遂行為負
      責。本件被告丙○○被訴恐嚇取財罪嫌，自屬不能證明。
  五、原審因認被告丙○○之犯罪不能證明，而對被告丙○○諭知無罪之判決，經核
      原判決此部分並無不合，檢察官猶執前詞上訴指摘原判決此部分不當，為無理
      由，應予駁回。
據上論結，應依刑事訴訟法第三百六十八條、第三百六十九條第一項前段、第三百六
十四條、第二百九十九條第一項前段，刑法第二十八條、第三百四十六條第三項、第
一項、第二十六條前段、第四十七條、第四十一條第一項前段、罰金罰鍰提高標準條
例第一條前段、第二條之規定，判決如主文。
本案經檢察官陳新慶到庭執行職務。
中    華    民    國     九十一     年       七       月     二十三     日
                              臺灣高等法院高雄分院刑事第四庭
                                  審判長法官  蕭權閔
                                        法官  陳吉雄
                                        法官  李嘉興
右正本證明與原本無異。
不得上訴。
                                      書記官  陳曼智
中    華    民    國     九十一     年       七       月      二十五    日
附錄本判決論罪科刑法條：
刑法第三百四十六條
   意圖為自己或第三人不法之所有，以恐嚇使人將本人或第三人之物交付者，處六
   月以上五年以下有期徒刑，得併科一千元以下罰金。
   以前項方法得財產上不法之利益，或使第三人得之者，亦同。
   前二項之未遂犯罰之。
